---
title: "Series Temporales"
output: github_document
---

```{r Librerias, include=FALSE}

library(forecast)
library(foreign)
library(dygraphs)
library(highcharter)
library(urca)
library(knitr)

```

## Definición

Colección de datos ordenados cronológicamente, los cuales serviran para identificar, mediante su comportamiento y evolución, cual fue el proceso generador de los datos PGD (a partir del comportamiento de dicha serie se construye un modelo que intenta replicar la serie original) 


```{r Ejemplo_Graf_ST, include=TRUE}

plot(AirPassengers)

```

## Principales componentes:

```{r Componentes, include=TRUE}

plot(stl(AirPassengers,s.window = "period"))

```

1.- Componente tendencial(trend): Cambio a largo plazo que se produce a nivel medio, cambio en la media a largo plazo.

2.- Componente ciclico: Dado un intervalo de tiempo, el comportamiento de la misma decrece por debajo de la tendencia a largo plazo. Parte mas complicada de modelar.

3.- Componente estacional(seasonal): Su coportamiento es recursivo o con un patron que responde a las mismas fechas o puntos en el tiempo durante algunos periodos. Patron sistemático.

4.- Componente Irregular(remainder): Parte estocástica o aleatoria, no responde a ningun patron o coportamiento sistemático.

Los 3 primeros componentes son deterministicos y el componente irregular es estocástico. 

Nota: Procesos estocásticos: Es una sucesion de variables aleatorias ordenadas en el tiempo.

### Terminos generales: 
Un proceso estocástico es estacionario, en sentido debil, es aquel que su media, al igual que su varianza, se mantiene(mas o menos) constante o invariante a traves del tiempo.

 Ejemplo tomemos la serie presentada anteriormente y dividamos en 3 grupos:
 
```{r SerieTiempo_const, include=TRUE}

plot(AirPassengers)
abline(v = 1952)
abline(v = 1956)
```

Si calculamos la media de cada grupo notaremos que las medias no son las mismas.  
Para este modelo podriamos afirmar que la media no es constante a traves del tiempo, para comprobarlo se tendria que hacer un prueba de hipotesis.

```{r MediaVar, include=FALSE}

g1 <- window(AirPassengers, start = c(1949,1), end = c(1952,12))

g2 <- window(AirPassengers, start = c(1953,1), end = c(1956,12))

g3 <- window(AirPassengers, start = c(1957,1), end = c(1962,12))

m1<- mean(g1)
m2<- mean(g2)
m3<- mean(g2)

v1<- var(g1)
v2<- var(g2)
v3<- var(g3)
Tabla <- data.frame(m1,m2,m3,v1,v2,v3)
names(Tabla)[1] <- "media g1"
names(Tabla)[2] <- "media g2"
names(Tabla)[3] <- "media g3"
names(Tabla)[4] <- "var g1"
names(Tabla)[5] <- "var g2"
names(Tabla)[6] <- "var g3"

kable(Tabla)

```

```{r MediaVar2, include=TRUE}

kable(Tabla)

```

Para este caso no se cumple el caso de estacionalidad de sentido debil.

### Definicion formal 

Una serie de tiempo es una Secuencia de observaciones o mediciones de una variable a lo largo de los puntos de tiempo igualmente espaciados.
{X_t:t=1,2,3,4,...}    

donde X_t: es la observacion de la variable en el momento t.  

t: denota el tiempo 

y(t) =b0 + b1*y(t-1) + M(t) ...(1)

El objetivo de la serie de tiempo es incorporar variables rezagadas en distintos periodos, para que podamos encontrar a traves de su comportamiento a traves del tiempo, un proceso generador de datos.  

Para (1) solo se tiene un rezago, y a este modelo se le denomina AR(1), auto regresivo de orden 1

Generalizando:

y(t) =b0 + b1*y(t-1) + b2*y(t-2)+...+ bp*y(t-p)+ M(t)

Se denomina AR(p); P rezagos.

Por otro lado tenemos los modelos de medias moviles rezagadas, estos modelan la relacion entre la observacion actual y los errores rezagados de la serie.

y(t) = a0 + a1*e(t-1) + m(t)

A este modelo se le denomina MA(1)

Generalizando:

y(t) = a0 + a1*e(t-1) + ... +Aq*e(t-q) + m(t), Se denomina MA(q)

Finalmente podriamos construir un modelo que contenga rezagos y errores rezagados:

y(t) = a0 + b1*y(t-1) + a1*e(t-1) + m(t), se denomina ARMA(1,1)

Generalizando:

y(t) =Z0 + b1*y(t-1) + b2*y(t-2)+...+ bp*y(t-p) + a1*e(t-1) + ... +Aq*e(t-q) + m(t), se denomina ARMA(p,q)

El objetivo es encontrar cuantos rezagos y medias moviles se tienen que incorporar al modelo para poder replicar la variable original.



